臺灣新北地方法院刑事判決
111年度交易字第146號
公  訴  人  臺灣新北地方檢察署檢察官
被      告  盧炳旭


上列被告因過失傷害案件，經檢察官提起公訴（111年度偵字第3
952號），本院判決如下：
    主  文
盧炳旭犯過失傷害罪，處拘役貳拾日，如易科罰金，以新臺幣壹
仟元折算壹日。
    事  實
一、盧炳旭於民國110年5月28日上午10時28分許，駕駛車牌號碼
    00-0000號自用小客車（下稱Ａ車），沿新北市○○區○○街000
    號旁巷子行駛至該巷子與八德街之交岔路口，欲右轉八德街
    往鶯歌方向行駛，原應注意由支線道駛入幹線道時應禮讓行
    進中之車輛優先通行，且車輛右轉彎時，應注意並禮讓直行
    車先行，而當時天候晴、日間自然光線、路面乾燥無缺陷且
    無障礙物、視距良好，並無不能注意之情事，竟貿然右轉，
    適有吳宗岳騎乘之車牌號碼000-000號普通重型機車（下稱Ｂ
    機車）沿同市區八德街往鶯歌方向直行至上開地點，見狀閃
    避不及，兩車發生擦撞，致吳宗岳人車倒地，因而受有雙下
    肢擦傷及挫傷之傷害。
二、案經吳宗岳訴由臺灣嘉義地方檢察署呈請臺灣高等檢察署檢
    察長令轉臺灣新北地方檢察署檢察官偵查起訴。
    理  由
壹、程序部分
    按除法律另有規定外，實施刑事訴訟程序之公務員因違背法
    定程序取得之證據，其有無證據能力之認定，應審酌人權保
    障及公共利益之均衡維護；又被告以外之人於審判外之陳述
    ，雖不符合同法第159條之1至第159條之4之規定，但經當事
    人於審判程序同意作為證據，法院審酌該言詞陳述或書面陳
    述作成時之情況，認為適當者，亦得為證據；當事人、代理
    人或辯護人於法院調查證據時，知有第159條第1項不得為證
    據之情形，而未於言詞辯論終結前聲明異議者，視為有前項
    之同意，刑事訴訟法第158條之4、第159條之5分別定有明文
    。本判決下列所引用之各項供述證據，當事人不爭執各該證
    據之證據能力（見交易字卷第60頁），且未於本院言詞辯論
    終結前聲明異議，本院審酌此等證據資料取得及製作時之情
    況，尚無違法不當及證明力明顯過低之瑕疵，以之作為證據
    應屬適當；另本判決後述所引之各項非供述證據，無證據證
    明係實施刑事訴訟程序之公務員以不法方式所取得，且亦無
    證據證明係非真實，復均與本件待證事實具有關聯性，是依
    刑事訴訟法第158條之4之反面解釋，當有證據能力；又前開
    供述與非供述證據復經本院於審理期日中合法調查，自均得
    為本案證據使用。
貳、實體部分
一、認定事實所憑之依據及理由：
　　訊據被告盧炳旭固不爭執其於上開時、地有駕駛Ａ車右轉，
    並與告訴人吳宗岳騎乘之Ｂ機車發生碰撞，告訴人因而受有
    雙下肢擦傷及挫傷傷害等事實，惟矢口否認有何過失傷害之
    犯行，辯稱：我是轉彎車，對方是直行車，我轉彎的時候覺
    得對方很遠沒有問題，所以我就轉彎，是對方要超車，才會
    撞到我的車，他又怕撞到前面等紅綠等車的人，自己緊急煞
    車才摔倒，我認為我沒有任何責任等語。經查：
　㈠被告於上開時、地駕駛Ａ車右轉新北市樹林區八德街，適有告
    訴人騎乘Ｂ機車直行於該路段，兩車發生碰撞，告訴人因而
    倒地並受有上開傷勢，而被告右轉前行駛之道路為支線道，
    告訴人行駛的道路為幹線道等事實，為被告所不爭執，並有
    證人即告訴人吳宗岳於警詢及檢察事務官詢問時之證述可佐
    （見新北地檢他字卷第33頁、嘉義地檢他字卷第15頁），復
    有道路交通事故現場圖、道路交通事故調查報告表（一）、
    （二）、現場暨車損照片共23張、監視器畫面翻拍照片3張
    、佛教慈濟醫療財團法人大林慈濟醫院病情說明書、病歷及
    診斷證明書、新北市政府警察局樹林分局111年7月25日新北
    警樹交字第1114392508號函等件附卷可參（見新北地檢他字
    卷第28至30頁、第35至48頁，偵字卷第31至43頁，交易字卷
    第37頁），事故過程並經本院當庭勘驗路口監視器畫面，此
    有勘驗筆錄及監視器畫面擷圖23張在卷可佐（見交易字卷第
    60至61頁、第73至84頁），是此部分事實，應堪認定。
　㈡汽車行駛至交岔路口，其行進、轉彎，應依下列規定：…二、
    行至無號誌或號誌故障而無交通指揮人員指揮之交岔路口，
    支線道車應暫停讓幹線道車先行…；七、轉彎車應讓直行車
    先行。道路交通安全規則第102條第1項第2、7款定有明文。
    本院當庭勘驗路口監視器之畫面，該路段為無號誌路口，被
    告駕駛之Ａ車為右轉彎車，告訴人騎乘之Ｂ機車則為直行車，
    被告右轉彎時雖有減速但並無停止，此有前揭勘驗筆錄及監
    視器畫面擷圖在卷可稽。又證人即告訴人吳宗岳於警詢時證
    稱：當時我騎乘Ｂ機車在八德街往鶯歌方向直行，行駛至事
    故地點時對方突然從巷子內右轉出來，我就撞到他的左方，
    然後就摔倒從原本的外線道滑行至內線道等語（見新北地檢
    他字卷第33至34頁）；被告則於本院審理時稱：我右轉彎時
    注意到告訴人的機車距離我約10公尺，我是慢慢右轉，因為
    我前面沒有車子，所以我沒有等告訴人，我已經右轉了，是
    告訴人應該停下來等我，不應該超我車，如果（對方）距離
    很遠的話我當然就可以右轉等語（見交易字卷第66至67頁）
    。綜上事證，足認被告於右轉彎時已經注意到告訴人及其騎
    乘之Ｂ機車，且被告駕駛之Ａ車既然是轉彎車及支線道車，依
    前揭交通規定，即有暫時停止及禮讓Ｂ機車之義務，但被告
    卻捨此未為即貿然右轉，又本件交通事故發生時，天候晴、
    日間自然光線、柏油路面乾燥、無缺陷、無障礙物、視距良
    好等情，有前開交通事故調查報告表（一）及現場照片在卷
    可證，客觀上並無不能注意之情況，被告卻未暫停及禮讓直
    行之Ｂ機車即逕行右轉，導致告訴人騎乘之Ｂ機車閃避不及而
    發生碰撞，告訴人並因此受有雙下肢擦傷及挫傷之傷害，顯
    見被告就本件車禍之發生具有過失，且其過失與告訴人受傷
    之結果間有相當因果關係。至於被告辯稱其轉彎時覺得對方
    很遠，是對方要超車，對方自己緊急煞車摔倒云云，然被告
    並未暫停再開，已有違反注意義務在先，況被告自承兩車距
    離僅10公尺，其所謂的覺得對方「很遠」，客觀上僅約2台
    自用小客車之長度，此尚不足以作為被告可以不禮讓直行車
    輛之安全距離，是被告前揭所辯，均為卸責之詞，並不可採
    。
　㈢另依交通事故調查報告表（二）初步分析研判欄位之記載，
    告訴人似有未注意車前狀況之情形，然告訴人於警詢已證稱
    被告係「突然從巷子內右轉出來」等語（見新北地檢他字卷
    第33頁）；且兩車之撞擊點並非Ａ車之車尾及Ｂ機車之車頭，
    而係Ａ車之左側車身及Ｂ機車之車頭，此有兩車車損照片在卷
    可稽（見新北地檢他字卷第35、41、42頁），堪認兩車發生
    碰撞時，Ａ車仍在右轉彎的過程中，依此狀況，若被告有暫
    停並禮讓告訴人機車，則本件車禍應無發生之可能，是難論
    告訴人有何未注意車前狀況之過失行為，併此敘明。
　㈣綜上所述，本件事證明確，被告犯行堪以認定，應予依法論
    科。
二、論罪科刑：
  ㈠核被告所為，係犯刑法第284條前段之過失傷害罪。
  ㈡按被告在犯罪未發覺之前，向該管公務員告知其犯罪，而不
    逃避接受裁判，即與刑法第62條規定之自首條件相符，不以
    言明自首並願受裁判為必要。即或自首後，嗣後又為與其初
    供不一致之陳述，甚至否認其有過失或犯罪，仍不能動搖其
    自首之效力（最高法院73年度台上字第629號判決意旨參照
    ）。查被告肇事後，於員警據報前往現場處理事故，尚不知
    何人為犯罪人時，主動向員警表明其為肇事車輛駕駛人，自
    首而接受裁判，有道路交通事故肇事人自首情形記錄表1份
    附卷可稽（見交易字卷第39頁），是被告係於有偵查犯罪權
    限之機關未發覺犯罪前，即向員警承認其為肇事人，符合自
    首之規定，依刑法第62條前段之規定，減輕其刑。至於被告
    嗣後雖認為其並無過失，然其對於客觀事實發生情況據實說
    明，並無刻意曲解之行為，其否認辯詞尚屬其防禦權之行使
    範疇，依前揭說明，仍無礙自首之效力，併此說明。
  ㈢爰審酌被告未小心謹慎以維自身及他人之安全，竟疏未注意
    幹線道上之直行車而貿然於支線道右轉彎，肇生本件車禍，
    致使告訴人受有上開傷害，所為自應非難，兼衡告訴人所受
    傷勢為雙下肢擦傷及挫傷，被告違反注意義務之程度，被告
    並未與告訴人達成和解並賠償告訴人，被告否認犯行之犯後
    態度，被告之素行，其於審理時自陳其軍校畢業之智識程度
    、無業、靠老人年金生活、沒有人要扶養（見交易字卷第68
    頁）等一切情狀，量處如主文所示之刑，並諭知易科罰金之
    折算標準。
據上論斷，應依刑事訴訟法第299條第1項前段，判決如主文。
本案經檢察官楊唯宏偵查起訴，檢察官高智美、朱曉群到庭執行
公訴。
中　　華　　民　　國　　111 　年　　9 　　月　　19　　日
                  刑事第十庭    法　官  陳宏璋
上列正本證明與原本無異。
如不服本判決，應於判決送達後20日內敘明上訴理由，向本院提
出上訴狀 (應附繕本) ，上訴於臺灣高等法院。其未敘述上訴理
由者，應於上訴期間屆滿後20日內向本院補提理由書「切勿逕送
上級法院」。
                                書記官  許維倫　
中　　華　　民　　國　　111 　年　　9 　　月　　22　　日
附錄本案論罪科刑法條：
中華民國刑法第284條
因過失傷害人者，處1年以下有期徒刑、拘役或10萬元以下罰金
；致重傷者，處3年以下有期徒刑、拘役或30萬元以下罰金。